【裁判字號】    97,交易,32
【裁判日期】    970415
【裁判案由】    公共危險等
【裁判全文】
臺灣彰化地方法院刑事判決              97年度交易字第32號
公  訴  人  臺灣彰化地方法院檢察署檢察官
被      告  丙○○
            乙○○
上列被告因公共危險等案件，經檢察官聲請簡易判決處刑（96年
度偵字第10680 號），本院北斗簡易庭認為不宜逕以簡易判決處
刑（97年度斗交簡字第16號），簽移由本院改依通常程序審理，
本院判決如下：
    主  文
丙○○服用酒類，不能安全駕駛動力交通工具而駕駛，處拘役肆
拾日，如易科罰金，以新臺幣壹仟元折算壹日。又以強暴使人行
無義務之事未遂，處拘役伍拾日，如易科罰金，以新臺幣壹仟元
折算壹日。應執行拘役柒拾日，如易科罰金，以新臺幣壹仟元折
算壹日。
丙○○被訴傷害部分公訴不受理。
乙○○部分公訴不受理。
    事  實
一、丙○○明知服用酒類過量，會使人降低操控動力交通工具之
    注意能力，容易肇事致生公共危險，於民國96年11月15日中
    午12時許起，在彰化縣埤頭鄉○○路○ 段446 號「蚵仔仁小
    吃部」飲用酒類，飲至同日下午5 時30分許，已達不能安全
    駕駛動力交通工具之程度，竟仍駕駛車牌號碼5198-S K號自
    用小客車搭載友人乙○○上路。嗣行經埤頭鄉○○○路與彰
    水路3 段路口時，與甲○○所駕駛之車牌號碼5G-273 號 大
    貨車發生交通事故（無人受傷），丙○○因而心生不滿，即
    徒手毆打甲○○，致甲○○受有傷害（傷害部分業據撤回告
    訴，另為不受理諭知如下），丙○○並於毆打甲○○後，即
    另基於以強暴使人行無義務之事之犯意，而以此毆打甲○○
    的強暴方法，大聲對甲○○喝令：「跪下！」欲以此方式使
    甲○○行無義務之事，惟因甲○○不予理會而未遂。嗣警據
    報到場處理，對丙○○進行酒測，測得其酒精濃度呼氣值為
    每公升0.83毫克，查悉上情。
二、案經甲○○訴由彰化縣警察局北斗分局報告臺灣彰化地方法
    院檢察署檢察官偵查起訴。
    理  由
壹、證據能力部分
    按被告以外之人於審判外之言詞或書面陳述，除法律有規定
    者外，不得作為證據，刑事訴訟法第159 條第1 項定有明文
    ，惟被告以外之人於審判外之陳述，雖不符合同法第159 條
    之1 至第159 條之4 規定，但經當事人於審判程序同意作為
    證據，法院審酌該言詞陳述或書面陳述作成時之情況，認為
    適當者，亦得為證據，當事人、代理人或辯護人於法院調查
    證據時，知有第159 條第1 項不得為證據之情形，而未於言
    詞辯論終結前聲明異議者，視為有前項之同意，此觀同法第
    159 條之5 規定即明。查本判決後開引用各該被告丙○○、
    乙○○以外之人於審判外之陳述（包含書面陳述），皆屬傳
    聞證據，惟當事人雖知上開證據資料為傳聞證據，但於本院
    準備程序及審判期日中均表示同意或無意見而不予爭執，且
    迄至言詞辯論終結前亦未再聲明異議，本院審酌上開證據資
    料記載方式及外觀，認其製作時之情況尚無違法不當等瑕疵
    ，且與本案具有關連性，認為以之作為證據應屬適當，揆諸
    前開規定，爰逕依刑事訴訟法第159 條之5 規定，認前揭證
    據資料均例外有證據能力，合先敘明。
貳、有罪部分
一、上揭犯罪事實，業據被告丙○○於本院審理時坦承不諱（見
    本院97年2 月15日準備程序及審判筆錄、97年2 月27日審判
    筆錄、97年4 月1 日審判筆錄），核與證人即同案被告乙○○、證人即告訴人甲○○證述相符（見警卷、偵卷第12頁、
    本院97年2 月27日、97年4 月1 日審判筆錄），並有彰化縣
    警察局北斗分局道路交通事故當事人酒精測定紀錄表、刑法
    第185 條之3 案件測試觀察紀錄表、道路交通事故現場圖、
    道路交通事故調查報告表(一)(二)各1 份、現場照片6 張、診斷
    證明書1 紙（均見警卷）可資佐證，堪認被告自白與事實相
    符。且按當人飲酒後，若以呼氣酒精濃度測試器測得之呼氣
    濃度達每公升0.50毫克時，反應較慢、感覺減低、將影響駕
    駛，達到每公升0.75毫克時，思考與個性行為均會改變，業
    據行政院國軍退除役官兵輔導委員會臺北榮民總醫院以88年
    8 月5 日（88）北總內字第26868 號函示明確，被告酒測濃
    度高達每公升0.83毫克，反應已不及平日正常狀態，依上揭
    說明，將影響駕駛而造成公共危險。綜上，本件事證已臻明
    確，被告犯行堪以認定，應予依法論科。
二、刑法第304 條之強暴、脅迫，祇以所用之強脅手段足以妨害
    他人行使權利，或足使他人行無義務之事為已足，並非以被
    害人之自由完全受其壓制為必要，最高法院28年上字第3650
    號判例意旨可資參照。被告丙○○於毆打告訴人甲○○後，
    喝令告訴人跪下，觀諸告訴人受傷情狀，被告丙○○毆打之
    強暴手段，顯足使他人行無義務之事，雖告訴人自由未完全
    受其壓制，而未依令跪下，仍不得謂被告丙○○之行為非屬
    以強暴使人行無義務之事。惟被告丙○○實施上揭強暴行為
    後，告訴人並未行無義務之事，其強制犯行核屬未遂。
三、按行為後法律有變更者，適用行為時之法律。但行為後之法
    律有利於行為人者，適用最有利於行為人之法律。刑法第2
    條第1 項定有明文。本件被告行為後，刑法第185 條之3 業
    於97年1 月2 日修正公布，並自97年1 月4 日施行，修正前
    該條規定之法定本刑為「1 年以下有期徒刑、拘役或3 萬元
    以下罰金」，修正後同條規定之法定刑則為「1 年以下有期
    徒刑、拘役或科或併科15萬元以下罰金」，修正後該條規定
    之法定刑度顯較修正前為重，比較修正前後之規定，以舊法
    即被告行為時之修正前刑法有利於被告，依刑法第2 條第1
    項前段規定，自應適用被告行為時之法律即97年1 月2 日修
    正前之刑法第185 條之3 規定。
四、核被告丙○○所為，係犯修正前刑法第185 條之3 不能安全
    駕駛動力交通工具罪、同法第304 條第2 項、第1 項強制未
    遂罪。被告丙○○所犯上開二罪，犯意各別，行為互殊，應
    予分論併罰。其雖已著手實施上述強制犯行，惟未生使他人
    行無義務之事之強制結果，其強制犯行尚屬未遂，爰依刑法
    第25條第2 項規定，就該部分犯行按既遂犯之刑減輕之。爰
    審酌被告丙○○不顧酒後駕車對其他用路人所造成之風險，
    於飲酒後執意駕車，其酒測濃度值達每公升0.83毫克，對道
    路交通安全所生危害之程度非淺；復於發生車禍後，僅因生
    氣即以毆打告訴人之強暴方式喝令告訴人跪下，顯然欠缺依
    法守紀之觀念，所為對告訴人造成一定程度身心傷害，且危
    害社會治安，實不足採，惟其坦承犯行，並業與告訴人達成
    和解，犯後態度良好，暨其智識程度、家庭狀況等一切情狀
    ，認公訴人對被告求處有期徒刑6 月，未及審酌被告丙○○
    已與告訴人甲○○達成和解，告訴人業已撤回告訴等情，求
    刑尚屬稍重，爰分別量處如主文所示之刑，均諭知易科罰金
    之折算標準，並定其應執行刑，及諭知易科罰金之折算標準
    ，以資警惕。又被告丙○○上開犯行之犯罪時間均非在96年
    4 月24日以前，不符合中華民國九十六年罪犯減刑條例之減
    刑條件，尚無從依上開條例減刑，附此敘明。
、公訴不受理部分
一、公訴意旨略以：被告丙○○駕駛車牌號碼5198-SK 號自用小
    客車搭載被告乙○○，行經埤頭鄉○○○路與彰水路3 段路
    口時，因與告訴人甲○○所駕駛之車牌號碼5G-273號大貨車
    發生交通事故（無人受傷），被告丙○○、乙○○（起訴書
    誤載為陳松易）即基於傷害之犯意聯絡，共同徒手毆打告訴
    人身體各處，致告訴人受有臉部、前額部、胸部、腹部等處
    挫傷併喀血等傷害，因認被告此部分係涉犯刑法第277 條第
    1 項普通傷害罪嫌。
二、按告訴乃論之罪，告訴人於第一審辯論終結前得撤回其告訴
    ，又告訴經撤回者，應諭知不受理之判決，刑事訴訟法第23
    8 條第1 項、第303 條第3 款分別定有明文。
三、本件告訴人告訴被告二人傷害案件，檢察官認被告係觸犯刑
    法第277 條第1 項之傷害罪，依同法第287 條前段之規定，
    須告訴乃論。經查，被告二人與告訴人已調解成立，告訴人
    乃於第一審辯論終結前之97年2 月27日具狀撤回對被告二人
    之告訴，有撤回告訴狀、本院97年2 月27日審判筆錄、彰化
    縣埔鹽鄉調解委員會調解書附卷可稽，依照前揭說明，爰逕
    為不受理之諭知。
據上論斷，應依刑事訴訟法第452 條、第299 條第1 項前段、第
303 條第3 款，刑法第2 條第1 項前段、修正前刑法第185 條之
3 、刑法第304 條第2 項、第1 項、第51條第6 款、第25條第2
項、第41條第1 項前段，刑法施行法第1 條之1 ，判決如主文。
本案經檢察官余建國到庭執行職務。
中    華    民    國    97    年    4     月    15    日
                  交通法庭    審判長法官  余仕明
                              法      官  郭麗萍
                              法      官  楊舒嵐
以上正本證明與原本無異。
如不服本判決，應於判決送達後10日內，向本院提出上訴書狀，
上訴書狀應「敘述具體上訴理由」，並按他造當事人之人數附繕
本。「切勿逕送上級法院」。
告訴人或被害人對於判決如有不服具備理由請求檢察官上訴者，
其上訴期間之計算係以檢察官收受判決正本之日期為準。
中    華    民    國    97    年    4     月    15    日
                              書  記  官  張木松
附錄論罪科刑法條：
中華民國刑法第185條之3
服用毒品、麻醉藥品、酒類或其他相類之物，不能安全駕駛動力
交通工具而駕駛者，處一年以下有期徒刑、拘役或三萬元以下罰
金。
中華民國刑法第304條
（強制罪）
以強暴、脅迫使人行無義務之事或妨害人行使權利者，處 3 年以
下有期徒刑、拘役或 3 百元以下罰金。
前項之未遂犯罰之。


司法院資訊處製作；財團法人民間司法改革基金會備份。
